【裁判字號】    94,訴,1631
【裁判日期】    950213
【裁判案由】    清償債務
【裁判全文】
臺灣桃園地方法院民事判決              94年度訴字第1631號
原      告  臺灣中小企業銀行股份有限公司
法定代理人  甲○○
訴訟代理人  己○○
被      告  丙○○
            戊○○
            丁○○
兼上列二人
法定代理人  乙○○○○○○  住.
上列當事人間請求清償債務事件，於民國95年1 月25日辯論終結
，本院判決如下：
    主  文
被告應連帶給付原告新台幣肆佰壹拾玖萬參仟捌佰玖拾肆元，及
如附表所示之利息及違約金。
訴訟費用由被告連帶負擔。
    事  實
甲、原告方面：
壹、聲明：如主文所示。
貳、陳述：
一、訴外人游文龍於民國90年2 月14日邀同被告陳美華（原名陳
    銀蘭）為連帶保證人，並於同年3 月8 日向原告共借得新台
    幣（下同）4,500,000 元，其中第一筆借款2,000,000 元，
    約定借款期間自同日起至110 年3 月8 日止，其貸放利率依
    郵政儲金匯業局2 年期定期儲金機動利率加1 ％即年利率6.
    15％計算機動調整，政府補貼利率固定為年率0.85％，借款
    人實際支付利率按貸放利率減政府補貼利率即年利率5.3 ％
    計付利息，若政府不補貼利息，應追溯自政府不補貼利息之
    日起，改按原告銀行當時一般房貸利率計息，寬限期自借款
    日起算3 年，寬限期內利息自借款日起，按借款餘額每一個
    月計繳一次，第一次繳息日為90年4 月8 日，自寬限期屆滿
    時起，以每一個月為一期，共分205 期攤還本息14,850元；
    第二筆借款2,500,000 元，約定借款期間自90年3 月8 日起
    至110 年3 月8 日止，按年利率6.98％計付利息，以每一個
    月為一期，分240 期平均攤還本息，第一次攤還本息日為90
    年4 月8 日，嗣後原告銀行基本放款利率調整時，則自調整
    日起改按原告新公告基本放款利率減年利率1.52％計付利息
    ，並自貸放屆滿1 年起，改按原告銀行當時之基本放款利率
    減年利率0.79％後計付利息，第1 期至第12期每期攤還本息
    19,352元，第13期至第24期每期攤還本息20,421元，第25期
    至第240 期每期攤還本息21,376元，兩造並約定上開各筆借
    款如未按時清償本息，全部借款即視為到期，其逾期清償在
    6 個月以內者，應另按上開約定利率之10％，逾期超過6 個
    月者，應按上開約定利率之20％加付違約金。詎游文龍僅繳
    納系爭二筆借款本息至94年2 月8 日止，現尚餘如附表編號
    一、二所示之本金、利息及違約金未為清償。
二、游文龍另持用原告核發卡號：0000-0000-0000-0000 之國際
    信用卡簽帳消費，並簽立信用功能卡片約定條款（下稱信用
    卡約定條款），於其中第14、15條約定游文龍得於各特約商
    店記帳消費，但應於當期繳款截止日前向原告全部清償，或
    以循環信用方式繳付最低應繳金額，如連續2 期未繳付最低
    應繳金額或所繳付款項未達原告所定最低應繳金額時，除依
    信用卡約定條款第22條規定喪失期限利益，全部借款視為到
    期外，應自每筆帳款結帳日之次日起，另給付原告按年利率
    15％計算之循環信用利息，暨逾期在6 個月以內者，按上開
    約定利率之10％，逾期超過6 個月者，按上開約定利率之20
    ％計算之違約金。惟游文龍自92年5 月21日繳款截止日起，
    即未依約繳款，其信用卡經原告依信用卡約定條款第21條規
    定逕予停用，並依同條款第22條規定，將其全部債務視為到
    期，而自92年5 月7 日出帳單日止，游文龍尚欠原告為其代
    墊之簽帳消費款共88,952元及如附表編號三所示之利息及違
    約金迄未清償。
三、然游文龍已於92年1 月20日死亡，被告均為游文龍之繼承人
    ，經原告向鈞院函查結果，被告均無拋棄或限定繼承之情事
    ，依民法第1138條規定，應由被告繼承游文龍之上開三筆借
    款債務並負連帶清償責任，又被告陳美華為附表編號一、二
    所示借款之連帶保證人，亦應與游文龍對該二筆借款負連帶
    清償之責，為此依消費借貸、連帶保證及繼承之法律關係提
    起本件訴訟。
參、證據：提出借據、繳息明細表各2 件、國際信用卡申請書、
    信用卡約定條款、本院家事法庭函、戶籍謄本各1 件為證。
乙、被告方面：被告均未於言詞辯論期日到場，亦未提出書狀作
    何聲明或陳述。
    理  由
壹、本件被告均經合法通知，未於言詞辯論期日到場，核無民事
    訴訟法第386 條所列各款情形，爰依原告之聲請，由其一造
    辯論而為判決。
貳、按當事人對於他造主張之事實，於言詞辯論時不爭執者，視
    同自認。但因他項陳述可認為爭執者，不在此限。當事人對
    於他造主張之事實，已於相當時期受合法之通知，而於言詞
    辯論期日不到場，亦未提出準備書狀爭執者，準用第1 項之
    規定。民事訴訟法第280 條第1 項、第3 項前段定有明文。
    本件原告主張之事實，業據原告提出與其所述相符之借據、
    繳息明細表各2 件、國際信用卡申請書、信用卡約定條款、
    本院家事法庭函、戶籍謄本各1 件為證。而記載原告上開主
    張之起訴狀繕本，已於94年12月26日合法送達被告，有本院
    送達證書4 紙在卷可稽，被告對於原告主張之事實，既均未
    於言詞辯論期日到場爭執，亦未提出書狀作何聲明或陳述，
    堪認被告已自認原告之主張屬實，是堪信原告之主張為真實
    。
參、再按持卡人依其與發卡機構所訂立之信用卡使用契約，取得
    使用信用卡向特約商店簽帳消費之資格，並對發卡機構承諾
    償付帳款，而發卡機構則負有代持卡人結帳，清償簽帳款項
    之義務。此種持卡人委託發卡機構付款之約定，具有委任契
    約之性質，倘持卡人選擇以循環信用方式繳款，就當期應償
    付之帳款僅繳付最低應繳金額，其餘應付款項由發卡機構先
    行墊付，持卡人則依約定給付循環利息者，又具有消費借貨
    契約之性質。又按消費借貸契約，借用人應於約定期限內，
    返還與借用物種類、品質、數量相同之物；又遲延之債務，
    以支付金錢為標的者，債權人得請求依法定利率計算之遲延
    利息，但約定利率較高者，仍從其約定利率；再稱保證者，
    謂當事人約定，一方於他方之債務人不履行債務時，由其代
    付履行責任之契約。保證債務，除契約另有訂定外，包含主
    債務之利息、違約金、損害賠償及其他從屬於主債務之負擔
    。數人負同一債務，明示對於債權人各負全部給付之責任者
    ，為連帶債務；連帶債務之債權人，得對於債務人之全體，
    同時請求全部之給付，且連帶債務未全部履行前，全體債務
    人仍負連帶責任，民法第478 條前段、第233 條第1 項、第
    739 條、第740 條、第272 條第1 項及第273 條分別定有明
    文。是連帶保證人應與主債務人負同一清償責任，債權人對
    於主債務人就實行擔保物權受清償，或起訴請求保證人清償
    ，乃得擇一行使，其對於與主債務人負同一清償責任之連帶
    保證人，亦得擇一請求。並有最高法院69年台上字第1924號
    判例可資參照。經查游文龍既未清償系爭第一、二筆借款自
    94年2 月9 日起之本息，顯見游文龍應係未依約於同年3 月
    8 日清償系爭二筆借款本息，則依其與原告之約定，系爭二
    筆借款視為於其違約時之同年月9 日到期，游文龍並應給付
    約定之利息及違約金予原告，而系爭二筆借款現尚餘如附表
    編號一、二所示之本金、利息及違約金未為清償，被告陳美
    華為系爭二筆借款之連帶保證人，自應與游文龍負連帶清償
    責任。又游文龍未於約定之繳款截止日即92年5 月21日前清
    償原告為其代墊之系爭信用卡消費款或繳付最低應繳金額，
    依原告與游文龍間之約定，系爭消費款即應視為全部到期，
    原告自得請求游文龍清償，並給付約定之遲延利息及違約金
    。是原告主張游文龍應償還原告如附表所示之本金共4,193,
    894 元，及如附表所示之利息及違約金，自屬有據。
肆、復按繼承人自繼承開始時，除法律另有規定或權利義務專屬
    於被繼承人本身者外，承受被繼承人財產上之一切權利義務
    ，且繼承人對於被繼承人之債務，負連帶責任，分別為民法
    第1148條及1153條第1 項所明定。而消費借貸關係性質上屬
    於財產上之權利義務關係，而得由借款人之繼承人承受借款
    人與他人間消費借貸之權利義務。經查被告既均為系爭二筆
    借款及消費款之借款人游文龍之繼承人，且均未拋棄繼承或
    限定繼承，被告陳美華更為系爭二筆借款之連帶保證人，則
    原告主張被告應連帶承受原借款人游文龍之系爭二筆借款及
    消費款本金4,193,894 元及如附表所示利息及違約金債務，
    並對原告負連帶清償責任，同屬有據。從而原告依消費借貸
    、連帶保證及繼承之法律關係，請求被告連帶給付如主文所
    示之借款本金、利息及違約金，為有理由，應予准許。
據上論結，本件原告之訴為有理由，依民事訴訟法第385條第1項
前段、第85條第2項，判決如主文。
中    華    民    國    95    年    2    月    13     日
                  民事第三庭    法  官  林雯娟
以上正本係照原本作成
如對本判決上訴，須於判決送達後20日內向本院提出上訴狀
中    華    民    國    95    年    2     月    13    日
                                書記官  簡維萍
┌─────────────────────────────────────┐
│附  表：                                                                  │
├─┬───────┬─────┬─────────┬───────────┤
│編│本         金 │利      息│利              率│違        約        金│
│號│（新台幣）    │          │                  │                      │
├─┼───────┼─────┼─────────┼───────────┤
│  │1,898,457元   │自民國94年│週年利率1.995％   │自民國94年3 月10日起至│
│  │              │2 月9 日起│                  │清償日止，逾期在6 個月│
│一│              │至清償日止│                  │以內者，按上開利率10％│
│  │              │          │                  │，逾期超過6 個月者，按│
│  │              │          │                  │上開利率20％計算之違約│
│  │              │          │                  │金。                  │
├─┼───────┼─────┼─────────┼───────────┤
│  │2,206,485元   │自民國94年│週年利率5.405％   │自民國94年3 月10日起至│
│  │              │2 月9 日起│                  │清償日止，逾期在6 個月│
│二│              │至清償日止│                  │以內者，按上開利率10％│
│  │              │          │                  │，逾期超過6 個月者，按│
│  │              │          │                  │上開利率20％計算之違約│
│  │              │          │                  │金。                  │
├─┼───────┼─────┼─────────┼───────────┤
│  │88,952元      │自民國92年│週年利率15％      │自民國92年6 月8 日起至│
│  │              │5 月7 日起│                  │清償日止，逾期在6 個月│
│三│              │至清償日止│                  │以內者，按上開利率10％│
│  │              │          │                  │，逾期超過6 個月者，按│
│  │              │          │                  │上開利率20％計算之違約│
│  │              │          │                  │金。                  │
└─┴───────┴─────┴─────────┴───────────┘


司法院資訊處製作；財團法人民間司法改革基金會備份。
